【裁判字號】    95,交聲,350
【裁判日期】    951225
【裁判案由】    違反道路交通管理處罰條例聲明異議
【裁判全文】
臺灣桃園地方法院交通事件裁定         95年度交聲字第350號
原處分機關  交通部公路總局新竹區監理所桃園監理站
異  議  人
即受處分人  甲○○
上列受處分人因違反道路交通管理事件，對於交通部公路總局新
竹區監理所桃園監理站於民國95年7 月3 日，以桃監裁罰字第裁
52- DB0000000號裁決書所為之處分聲明異議，本院裁定如下：
    主  文
原處分撤銷。
甲○○不罰。
    理  由
一、原處分意旨略以：異議人即受處分人甲○○駕駛車牌號碼07
    25-KD 號自小客車，於民國95年5 月18日下午1 時13分許，
    停靠在桃園縣桃園市○○路段，因駕駛人在設有禁止停車標
    線之處所停車之違規行為，經桃園縣政府警察局桃園分局景
    福派出所執勤警員逕行拍照並予掣單舉發後，異議人未自動
    繳納罰鍰亦未於到案期限內到案說明，嗣經原處分機關依道
    路交通管理處罰條例第56條第1 項第4 款之規定科處罰鍰新
    台幣（下同）900 元等語。
二、本件聲明異議意旨略以：異議人甲○○駕駛車牌號碼0725-K
    D 號自小客車，於95年5 月18日下午1 時13分許，行經桃園
    縣桃園市○○路時，因車內小孩哭鬧，乃將車臨時停靠在路
    旁之黃線上，異議人坐在駕駛座上轉頭哄坐在車後座之小孩
    ，停車未達3 分鐘，未料遭警方拍照取締，當時，異議人之
    友人在路旁騎樓下，見此景，乃告知警員上開車輛之駕駛座
    有人，但警員在拍照後，即行離去，異議人隨後就收到違規
    通知單及舉發照片，然因舉發照片嚴重反光，無法自照片內
    看出車輛駕駛座上是否有人，其後又接獲原處分機關之裁決
    書，異議人不服，爰具狀聲明異議等語。
三、按法院受理交通事件，準用刑事訴訟法之規定，道路交通管
    理處罰條例第87條前段定有明文，是最高法院76年臺上字第
    4986號判例「認定犯罪事實所憑之證據，雖不以直接證據為
    限，間接證據亦包括在內，然而無論直接證據或間接證據，
    其為訴訟上之證明，須於通常一般之人均不致有所懷疑，而
    得確信其為真實之程度者，始得據為有罪之認定，倘其證明
    尚未達到此一程度，而有合理之懷疑存在而無從使事實審法
    院得有罪之確信時，即應由法院為諭知被告無罪之判決。」
    所揭示刑事訴訟法上法院認定事實之最重要原則之一，即認
    定被告有罪，就該有罪事實不能有任何之合理懷疑存在之原
    則於法院審理行為人違反道路交通管理處罰條例案件時，當
    有其適用。易言之，法院於審理行為人違反道路交通管理處
    罰條例案件，當踐行完畢調查證據之程序後，為事實之認定
    時，如就原處分機關所認定之行為人違規之事實仍有合理之
    訴訟上懷疑，而無法百分之百確信行為人確有該當於道路交
    通管理處罰條例各該處罰條文之構成要件事實時，此際即應
    依訴訟上之待證事實「罪證有疑，利於被告」之證據法則，
    作對受處分人有利之認定。次按汽車在設有禁止停車標誌、
    標線之處所不得停車。道路交通安全規則第112 條第1 項第
    4 款著有明文；又汽車臨時停車時，應依車輛順行方向緊靠
    道路右側，但單行道應緊靠路邊停車。其右側前後輪胎外側
    距離緣石或路面邊緣不得逾60公分，但大型車不得逾1 公尺
    ，在單行道左側臨時停車時，比照辦理，同規則第111 條第
    2 項亦有明文；另「臨時停車」係指車輛因上、下人、客，
    裝卸物品，其引擎未熄火，停止時間未滿3 分鐘，保持立即
    行駛之狀態，此觀諸道路交通管理處罰條例第3 條第9 款就
    此名詞之釋義即明。末按禁止停車線，用以指示禁止停車路
    段，以劃設於道路緣石正面及頂面為原則，無緣石之道路得
    標繪於路面上，距路面邊緣以30公分為度。本標線為黃實線
    ，線寬除設於緣石正面者以緣石高度為準外，其餘皆為10公
    分。本標線得加繪黃色「禁止停車」標字，30公分正方，每
    字間隔30公分，沿本標線每隔20公尺至50公尺橫寫一組。本
    標線禁止時間為每日上午7 時至晚間8 時，如有延長或縮短
    之必要時，應以標誌及附牌標示之。道路交通標誌標線號誌
    設置規則第168 條亦定有明文。而在設有禁止停車標誌、標
    線之處所停車者，依道路交通管理處罰條例第56條第1 項第
    4 款之規定，固應科處新臺幣600 元以上1,200 元以下之罰
    鍰，然受處分人究否有該項違規行為存在，仍應依憑證據認
    定之，合先敘明。
四、本院查：
  (一)異議人確有上揭時地，將其所有之上開車輛停放在桃園縣桃
    園市○○路旁某處，經桃園縣政府警察局桃園分局景福派出
    所警員拍攝照片，並掣單舉發原處分意旨所指之交通違規行
    為等情，業據異議人自承在卷，並有桃園縣政府警察局舉發
    違反道路交通管理事件通知單1 紙存卷可稽，首堪認定。
  (二)本院就本件交通違規舉發情形詢之證人即在場舉發之警員陳
    崑章，經證人陳崑章於本院調查中具結證稱：當天伊負責執
    行中正路路暢專案，看到車牌號碼0725-KD 號自小客車違規
    停車在黃線上，車頭朝中正路，車尾朝大廟方向，伊往車內
    看，看到駕駛座上無人，伊在旁邊等一下，看有無駕駛人出
    來，當時車子發動中，車內應該有人是在後座，但伊沒有注
    意看車內是否有小孩及安全座椅，伊等了約30秒，沒有人出
    來，伊便拍照舉發，當時伊未看到異議人及其友人鄭羽宸，
    但有聽到有人在騎樓喊叫有警察在取締，趕快開走這類的話
    ，但伊未看到是誰在喊，當時伊已拍照完畢，坐上機車準備
    離開；而依照依照道路交通管理處罰條例第56條第1 項第4
    款之規定，如果車輛停在黃線上，而駕駛座上有人，可以臨
    時停車3 分鐘等語在卷。惟證人即異議人之友人鄭羽宸於本
    院調查中具結證稱：當時伊在桃園市○○路大廟旁一家賣蚵
    仔麵線店旁買東西，出來後，看到陳崑章警員站在路上拿起
    相機拍攝車牌號碼0725- KD號自小客車，伊不知道他拍了沒
    ，伊就跟警察說車上有人請不要拍，並喊「若瑋，有人要拍
    你喔，你趕快開車、趕快走」，而異議人原本是坐在駕駛座
    上，身體側向後座看小孩，伊就立刻將身體轉正開車離開，
    伊喊叫異議人時，警察在伊身邊約1 公尺處，伊喊完後就往
    前走，不知道警察有何反應，也不管警察有無聽到伊說的話
    等語明確。
  (三)衡諸常情，一般人倘將車輛停在路旁，車子未熄火者，通常
    僅為臨時停車之意，倘其停車地點並未禁止臨時停車，而汽
    車駕駛人又已依道路交通安全規則第111 條第2項 所規定依
    車輛順行方向緊靠道路右側，但單行道應緊靠路邊停車，且
    車輛引擎未熄火，停止時間未滿3 分鐘，保持立即行駛之狀
    態者，即屬合乎規定之臨時停車行為，非屬道路交通管理處
    罰條例第56條第1 項第4 款之處罰範疇。審酌卷附舉發照片
    雖有攝得上開車輛停靠中正路旁之情形，然因斯時為下午1
    時13分許，午後光線強烈，致證人陳崑章拍下車輛停放路旁
    黃線上之情形時，上開車輛之駕駛座位因擋風玻璃反射陽光
    之緣故，導致無法從照片攝得之景象窺見車內有無人停留，
    則卷附舉發照片之證據價值存有瑕疵，尚不得作為認定異議
    人確有本件違規行為之唯一依據。
  (四)另經本院審酌上開舉發地點係繪有黃實線標線之禁止停車處
    所，依道路交通安全規則第112 條第1 項第4 款之規定，不
    得在該處停車，然綜觀道路交通相關法規可知，該處既非道
    路交通安全規則第111 條第1 項所規定之禁止臨時停車處所
    ，而證人陳崑章所見上開車牌號碼0725-KD 號自小客車在中
    正路路旁停放時，車輛並未熄火，有人留在車內乙節，亦經
    證人鄭羽宸、陳崑章分別證述在卷，核與異議人之辯解相符
    ，佐以證人陳崑章針對上開車輛拍照存證時，雖見該車在發
    動中，車內後座應該有人之情，有所認識，但其未仔細查看
    該車內之情況，僅在場等候約30秒，即因駕駛人未出來而逕
    行拍照舉發之執行方式，尚非妥適，且證人陳崑章所稱「在
    場等候約30秒後，因駕駛人未出來始開單」云云，尚不足以
    遽認異議人所陳：其在上揭時地臨時停車乙節，即屬虛構，
    加以道路交通管理處罰條例第3 條第9 款所釋義之「臨時停
    車」乙詞，僅指車輛因上、下人、客，裝卸物品，其引擎未
    熄火，停止時間未滿3分 鐘，保持立即行駛之狀態，即屬之
    ，實未明文限定車輛臨時停車時，駕駛人必須坐在駕駛座上
    為必要。是以，縱使異議人於上揭舉發時地臨時停車時，業
    已離開駕駛座，而係在車內後座，然其臨時停車之方式倘符
    合上揭規定，即不得逕認異議人係屬在禁止停車處所違規停
    車，由此益徵異議人所辯：伊在中正路旁臨時停車，人在車
    上回頭查看坐在後座之小孩等情，非無可能，應值採信。
  (五)綜上所述，本件舉發尚有瑕疵，異議人前開所辯，非屬無據
    ，原處分機關未予詳查，遽予裁罰，容有未洽。是本件異議
    為有理由，應由本院撤銷原處分，另為異議人不罰之諭知。
五、據上論斷，應依道路交通管理處罰條例第87條第2 項，道路
    交通案件處理辦法第20條前段，裁定如主文。
中    華    民    國    95    年    12    月    25    日
                  交通法庭    法  官  胡芷瑜
以上正本證明與原本無異。
如不服本裁定，應於裁定送達後5 日內向本院提出抗告狀。
                              書記官  李珈慧
中    華    民    國    95    年    12    月    25    日


司法院資訊處製作；財團法人民間司法改革基金會備份。
